【裁判字號】    96,訴,4685
【裁判日期】    970428
【裁判案由】    違反稅捐稽徵法等
【裁判全文】
臺灣臺中地方法院刑事判決              96年度訴字第4685號
公  訴  人  臺灣臺中地方法院檢察署檢察官
被      告  甲○○
                    (現羈押於臺灣台中看守所)
上列被告因偽造文書等案件，經檢察官提起公訴（96年度偵字第
17981號），經本院合議庭裁定適用簡式審判程序，本院判決如
下：
    主    文
甲○○犯行使偽造私文書罪，處有期徒刑參月，如易科罰金，以
銀元參佰元即新台幣玖佰元折算壹日。減為有期徒刑壹月又壹拾
伍日，如易科罰金，以銀元佰元即新臺幣玖佰元折算壹日。
偽造於大元車業有限公司工資印領清冊上「蕭美卿」之印文壹枚
，沒收之。
    犯罪事實
一、甲○○於民國87間，在臺中縣霧峰鄉○○村○○路464號為
    許松杉所經營之「大元車業有限公司」承包製作腳踏車工作
    工程，並於該公司內自行僱工工作及監督，係納稅義務人明
    知其與前妻蕭美卿早於78、79年間已分居未同住，且蕭美卿
    未受其僱用前往上開公司處協助其工作，竟基於以不正當方
    法逃漏稅捐之犯意，先行盜刻蕭美卿之印章乙枚，並在製作
    請領工資之印領清冊上蓋用之，進而偽造其前妻蕭美卿有領
    取上開公司薪資新臺幣 (下同)49 萬4418元，且將上開清冊
    提供予不知情之許松杉申報為該公司營業所得稅資料而行使
    之，致該公司依此製作蕭美卿之薪資所得扣繳暨免扣繳憑單
    乙紙，嗣蕭美卿於該年度未申報個人綜合所得稅，由財政部
    臺灣省中區國稅局大屯稽徵所，依法逕行核課綜合所得稅，
    足生損害於稅捐稽徵機關課稅之正確性及蕭美卿。俟蕭美卿
    於95年間，接獲法務部行政執行署臺中行政執行處之執行通
    知，始循線獲悉上情。
二、案經蕭美卿訴請臺灣臺中地方法院檢察署檢察官偵查起訴。
    理    由
一、訊據被告甲○○對於上揭犯罪事實坦承不諱，並經證人蕭美
    卿、吳艾麟、許松杉於偵查中結證明確，並有國稅局大屯稽
    徵所96年10月30日、96年11月20日中區國稅大屯二字第0960
    042676號0960045374號函、國稅局臺中巿分局96年8月6日中
    區國稅中巿二字第0960035981號函及大元車業有限公司登記
    資料影本乙宗等附卷可資佐證。從而本案事證明確，被告犯
    行堪予認定。
二、核被告甲○○，係犯違反稅捐稽徵法第41條之以不正當方法
    逃漏稅捐、刑法第210條、第216條罪。其盜刻印章為偽造私
    文書之部分行為，而偽造私文書為行使偽造私文書之高度行
    為所吸收，均不另論罪。按刑法業於94年2月2日修正，並於
    95年7月1日施行，修正後之新法已將原舊條文第55條後段：
    「犯一罪而其方法或結果之行為犯他罪名者，從一重處斷。
    」之規定刪除，是修正後針對有方法或結果之數行為者，乃
    依同法第50條：「裁判確定前犯數罪者，併合處罰之。」規
    定論處，並按第51條之規定訂執行刑，顯較修正前所規定之
    刑度為重，本件被告所為之上開犯行，時間為87年間，其犯
    罪後之法律業經變更，依刑法第2條1項從舊從輕之規定，自
    應適用最有利於被告之行為時舊法，是被告所犯違反稅捐稽
    徵法與偽造文書部分，有方法目的之牽連關係，為修正前刑
    法第55條後段之牽連犯，從一重之行使偽造私文書罪處斷。
    爰審酌被告犯罪之動機、目的、手段、所生危害及犯後坦承
    犯行等一切情狀，量處如主文所示之刑，並依修正前之刑法
    第41條第1項諭知易科罰金之折算標準。偽造於大元車業有
    限公司工資印領清冊上「蕭美卿」印文1枚，於刑法第219條
    ，不問屬於犯人與否，沒收之。又被告之犯罪時間在96年4
    月24日以前，被告雖因被本院通緝，於97年4月17日經台中
    縣警察局霧峰分局緝獲，有通緝案件報告書1份附卷可佐，
    惟係在中華民國96年罪犯減刑條例96年7月16日施行後才通
    緝，依中華民國96年罪犯減刑條例第5條之規定仍予減刑，
    爰依該條例第2條第1項第3款減刑二分之一，並諭知易科罰
    金之折算標準。
三、又被告行為後，刑法第41條第1項業於94年2月2日以華總一
    義字第09400014901號令修正公布，並自95年7月1日起施行
    ；罰金罰鍰提高標準條例第2條亦於95年5月17日以華總一義
    字第09400014901號令刪除，並自同年7月1日起施行。修正
    後刑法第41條第1項規定「犯最重本刑為5年以下有期徒刑以
    下之刑之罪，而受6個月以下有期徒刑或拘役之宣告者，得
    以新臺幣1千元、2千元或3千元折算1日，易科罰金。但確因
    不執行所宣告之刑，難收矯正之效，或難以維持法秩序者，
    不在此限。」，與修正前刑法第41條第1項規定「犯最重本
    刑為5年以下有期徒刑以下之刑之罪，而受6個月以下有期徒
    刑或拘役之宣告，因身體、教育、職業、家庭之關係或其他
    正當事由，執行顯有困難者，得以（銀元）1元以上3元以下
    折算1日，易科罰金。但確因不執行所宣告之刑，難收矯正
    之效，或難以維持法秩序者，不在此限。」及適用修正前罰
    金罰鍰提高標準條例第2條規定「依刑法第41條易科罰金或
    第42條第2項易服勞役者，均就其原定數額提高為1百倍折算
    1日；法律所定罰金數額未依本條例提高倍數，或其處罰法
    條無罰金刑之規定者，亦同。」不同。比較新舊法結果，以
    舊法較有利於行為人，故依刑法第2條第1項前段規定，本件
    易科罰金部分，自應適用行為時之法律即修正前刑法第41
    條第1項及罰金罰鍰提高標準條例第2條之規定，諭知如易科
    罰金，以銀元3百元即新台幣9百元折算壹日，附此敘明。
據上論斷，應依刑事訴訟法第273條之1第1項、第299條第1項前
段，刑法第2條第1項、修正前刑法第55條、第41條第1項，刑法
第11條、第210條、第216條、第219條，稅捐稽徵法第41條，修
正前罰金罰鍰提高標準條例第2條，判決如主文。
本案經檢察官顏淑惠到庭執行職務。
中    華    民    國    97    年    4    月     28    日
                  刑事第七庭    法  官  郭德進
上正本證明與原本無異。
如不服本判決，應於收受送達後10日內向本院提出上訴書狀（應
敘述具體理由並附繕本）。
上訴書狀如未敘述理由，應於上訴期間屆滿後20日內補提理由書
於本院。
中    華    民    國    97    年    4     月    29    日
                                書記官  陳惠玲
                                                       B
附錄論罪科刑法條
中華民國刑法第210條：
偽造、變造私文書，足以生損害於公眾或他人者，處5年以下有
期徒刑。
中華民國刑法第216條：
行使第210條至第215條之文書者，依偽造、變造文書或登載不實
事項或使登載不實事項之規定處斷。


司法院資訊處製作；財團法人民間司法改革基金會備份。
